臺灣新北地方法院民事裁定　　　　　109年度消債清字第243號
聲　請　人　王韻涵
代　理　人　黃正琪律師
上列當事人因消費者債務清理事件聲請清算，本院裁定如下：
    主  文
聲請人王韻涵自民國110 年11月26日上午10時開始清算程序。
命司法事務官進行本件清算程序。
    理  由
一、聲請意旨
    聲請人之債務總額約為新臺幣（下同）2159萬318 元，債務
    發生原因為聲請人配偶之前開設公司，並以聲請人為連帶保
    證人向銀行聲請貸款，惟因營運狀況不佳而無力清償，聲請
    人配偶過世後，債務即由聲請人承擔。聲請人有個人信用卡
    債務，民國105 年向中國信託銀行成立債務清理協商，每月
    支付1 萬元，雖仍在清償中，惟110 年間遭債權人中租迪和
    股份有限公司聲請強制執行，故有履行困難之情形，爰聲請
    本件清算。
二、本院的判斷
（一）依消債條例第151 條第7 項規定，債務人倘已與金融機構
      協商成立，即屬協商成立，此時，縱使民間債權人未參與
      協商或民間債權人不同意該協商方案，該債務人皆不得聲
      請更生或清算。但該債務人嗣倘為清償未參與協商或不同
      意該協商方案之民間債權人之債務，致使履行已協商成立
      之債務顯有重大困難者，即屬消債條例第151 條第7 項但
      書之不可歸責於己之事由。本件聲請人於105 年間與中國
      信託銀行成立消費者債務清理前置協商，同意自105 年3
      月10日起每月清償1 萬元、分132 期、年利率百分之5 ，
      且聲請人迄今仍在履行。然因聲請人於110 年遭債權人聲
      請強制執行，故有履行困難之情事，有聲請人提出之前置
      協商協議書及110 年11月1 日中國信託銀行陳報狀可稽（
      見清算卷第111 至113 頁、第145 至151 頁），並經調閱
      本院110 年度司執字第39728 號、第62317 號執行卷宗，
      聲請人確遭中租迪和公司及板信商業銀行聲請強制執行，
      是聲請人主張其有不可歸責於己致繼續履行協商方案有困
      難之情事，堪信屬實。
（二）聲請人名下無資產，每月領有收入4 萬元及國民年金遺屬
      補貼5658元、兒少補助2094元等情，業據提出財產及收入
      狀況說明書、全國財產稅總歸戶財產查詢清單、106 、10
      7 、108 綜合所得稅各類所得資料清單、薪資證明等件為
      憑（見調解卷第4 至7 頁、清算卷第65頁、第137 頁）。
      惟關於聲請人受領之遺屬補貼及兒少補助部分，均未提出
      相關證明，本院無從認定聲請人有此部分收入，故本院暫
      以4 萬元作為聲請人每月所得處分之數額。
（三）消費者債務清理條例第64條之2 規定：債務人必要生活費
      用，以最近1 年衛生福利部或直轄市政府所公告當地區每
      人每月最低生活費1.2 倍定之；受扶養者之必要生活費用
      ，準用第一項規定計算基準數額，並依債務人依法應負擔
      扶養義務之比例認定之。聲請人雖主張須扶養2 名未成年
      子女，惟未具提出戶籍謄本等資料以實其說，聲請人此部
      分主張自難憑採。本院爰依前述規定，暫以新北市政府所
      公告110 年度新北市最低生活費1.2 倍即1 萬8720元作為
      聲請人個人每月必要生活費用之數額。
（四）綜上，聲請人每月收入扣除每月必要支出後，雖有餘額2
      萬1280元，惟扣除協商成立之1 萬元後，僅餘1 萬1280元
      ，而聲請人之債務總額達2159萬318 元。本院審酌聲請人
      現況之財產、勞力、信用及工作情況等清償能力，堪認其
      客觀上處於因欠缺清償能力而不足以清償債務之經濟狀態
      ，應符合消債條例第3 條所規定「債務人不能清償債務」
      之情形。
三、結論
    聲請人係一般消費者，且有無法清償債務之情事，亦未經法
    院裁定開始更生程序或許可和解或宣告破產，復查無消債條
    例第6 條第3 項、第8 條或第82條第2 項所定駁回清算聲請
    之事由存在。從而，聲請人聲請本件清算，洵屬有據，應予
    准許，並命司法事務官進行本件清算程序，爰裁定如主文。
中    華    民    國  110     年    11    月    26    日
                  民事第四庭    法  官  林琮欽
上為正本係照原本作成
本裁定不得抗告
中    華    民    國  110     年    11    月    26    日
                                書記官  陳威同